【裁判字號】    89,台上,4405
【裁判日期】    890727
【裁判案由】    強盜等罪
【裁判全文】
最高法院刑事判決                              八十九年度台上字第四四○五號
    上  訴  人  甲○○
右上訴人因強盜等罪案件，不服台灣高等法院台南分院中華民國八十七年四月二十九
日第二審判決（八十七年度上訴字第二四五號，起訴案號：台灣台南地方法院檢察署
八十六年度營偵字第四四一號），提起上訴，本院判決如左：
    主  文
原判決關於加重強盜部分撤銷，發回台灣高等法院台南分院。
其他上訴駁回。
    理  由
本件理由分二部分說明之：
一關於加重強盜部分：
原判決關於此部分認定上訴人甲○○意圖為自己不法之所有，於八十六年二月二十日
凌晨零時許，攜帶其所有足為兇器之柴刀一把及鏟子一支，搭乘不知情而無犯罪故意
之不詳姓名人所駕駛計程車，至台南縣學甲鎮美和里一之一五號前莊旺條所有之農地
，以柴刀一把及鏟子一支為工具，竊取莊旺條種植之楓柿樹（即紫檀樹）三十棵及玉
桂樹一棵，其中二十七棵楓柿樹已搬至計程車上，得手後尚未離去之際，於當日凌晨
一時三十分許，為莊旺條發覺追捕，上訴人見已被發覺旋即將鏟子丟進附近玉米田中
，並快跑躲進玉米田內，迨莊旺條追至該玉米田，見有玉米枝在動，乃持棍進入玉米
田內欲予逮捕，上訴人為脫免逮捕，竟持手中柴刀一把當場施暴揮砍莊旺條之手臂部
位，幸莊旺條以木棍打落甲○○之柴刀始未受傷，旋為莊旺條及其鄰人圍捕並報警當
場查獲，計程車則於莊旺條進入玉米田內追趕時離去，經警扣得上訴人所有供犯罪所
用之柴刀一把，至於現場上訴人另挖起之楓柿樹三棵、玉桂樹一棵，則未及搬離等情
。因而維持第一審關於此部分論處上訴人攜帶兇器竊盜，因脫免逮捕而當場施以強暴
罪刑之判決，駁回上訴人在第二審之上訴，固非無見。然查：(一)、告訴人之告訴，係
以使被告受刑事訴追及處罰為目的，是其陳述是否與事實相符，仍應調查其他證據以
資審認。上訴人在警訊中供稱：「我沒有持該把柴刀反抗砍殺園主（指告訴人莊旺條
）。」在原審亦具狀稱：「……為因醉意糊塗，偶拾柴刀擅挖他人樹木，被園主發覺
追打，我並無反抗」云云（警局卷第七頁反面、原審卷第六十頁）。告訴人莊旺條在
警局供稱：「……我向他（指上訴人）大聲喊說：『你不要跑！』他聽到後立即停止
腳步，且當時右手持一把竊盜作案（用）的柴刀，突然轉身回頭面向我，手持該把柴
刀並高舉欲向我砍殺。」在檢察官偵查時則稱：「對方（指上訴人）正在挖時，我剛
好開車到，我用車燈照他，他看到了就跑向隔壁的玉米田，我下車追，他就用柴刀往
後向我揮。」在第一審審理中又改稱：「我發現他（指上訴人），他就逃跑，我在後
面追，他拿柴刀砍向我」（警局卷第一頁反面至第二頁、警偵字第四四一號卷第二十
六頁及其反面、第一審卷第一一六頁及其反面）。莊旺條或稱上訴人高舉柴刀「欲」
向其砍殺，或稱上訴人逃跑時，用柴刀向後揮舞，或稱上訴人持柴刀向伊砍來。前後
陳述顯不一致，原審未調查其他證據，以察莊旺條此部分之指訴是否與事實相符，仍
以上開有瑕疵之陳述，認定上訴人為脫免逮捕，持柴刀砍莊旺條之手臂部位（原判決
正本第二頁第七至八行），且莊某手臂亦未有受傷，自有可議。(二)、刑事訴訟法第三
百七十九條第十款所謂應調查之證據，並不限於具有證明犯罪事實能力之證據，其用
以證明證據憑信性之證據，亦包括在內。上訴人一再具狀略辯稱：當晚伊挖取玉桂樹
後，回到路旁因看不到計程車，正在納悶之際，突然莊旺條開貨車前來，下車後就拿
棍子擋住伊之去處，並說其前遺失東西，伊有涉嫌。繼問：進去田園作何事﹖伊答稱
：進去解大便，莊某便到園內拾起柴刀嚇稱：「你敢走，我就用這把刀砍你。」並作
勢欲砍狀，伊情急以手抵擋，致左手虎口割傷……伊當時並無反抗，因莊旺條棒打，
乃以手扶頭防衛，致伊右手尺骨骨折。苟如莊某說伊持柴刀施暴，其以棒子從上往下
打伊手肘，則應係右手肘受傷，或右手撓骨骨折，足證莊旺條之指訴係在說謊等語。
並提出錢橙山外科醫院診斷證書為證。及請求向該外科醫院函查上訴人於八十六年二
月二十四日就診時，其右手傷勢為何暨何部位骨折（第一審卷第二十五頁反面至第二
十六頁、第四十四頁、第一三四頁、第一三七頁，原審卷第二十六頁反面、第六十頁
、第六十六頁）。上訴人請求向錢橙山外科醫院函查，其目的在於證明莊旺條之指訴
不實，不可採信。原判決竟以上訴人所聲請調查之上開事項，「核與本案之是否成罪
無關」云云（原判決正本第八頁第二十行至第九頁第三行），而不予調查，逕行判決
，難謂未有違誤。(三)、證物應示被告，令其辨認，刑事訴訟法第二百六十四條前段定
有明文。上訴人否認其有攜帶鏟子竊取莊旺條所種植之楓柿樹及玉桂樹。莊旺條亦稱
：「我到田裡就看到甲○○，當時他手上拿一把柴刀正在挖紫檀樹（即楓柿樹）」等
語（第一審卷第一一六頁），未言及上訴人尚拿有鏟子一支。承辦本件之警員劉忠成
、王啟仁，復未在現場查獲鏟子，雖莊旺條稱：「被告（指上訴人）逃進之玉米田，
在玉米收成後，以機械翻土時，有打掉一隻（支）鏟子」等語（原審卷第四十三頁反
面）。原審未命莊旺條提出該鏟子以供上訴人辨認，遽以莊旺條在玉米田發現一支鏟
子，即認上訴人行竊時尚攜帶鏟子一支（原判決正本第三頁第十二至十三行、第二頁
第一至二行），於法尚有未合。上訴意旨，執以指摘原判決此部分不當，非無理由，
應認有撤銷發回更審之原因。
二關於加重竊盜部分：
按刑事訴訟法第三百七十六條所列各罪之案件，經第二審判決者，不得上訴於第三審
法院，法有明文。本件上訴人甲○○加重竊盜部分，原審係依刑法第三百二十一條第
一項第三款論處罪刑，核屬刑事訴訟法第三百七十六條第二款之案件。依首開說明，
此部分既經第二審判決，自不得上訴於第三審法院，上訴人竟一併提起上訴，顯為法
所不許，應予駁回。
據上論結，應依刑事訴訟法第三百九十七條、第四百零一條、第三百九十五條前段，
判決如主文。
中      華      民      國    八十九    年      七      月    二十七    日
                              最高法院刑事第五庭
                                  審判長法官  董  明  霈
                                        法官  丁  錦  清
                                        法官  林  茂  雄
                                        法官  王  居  財
                                        法官  張  祺  祥
      右正本證明與原本無異
                                              書  記  官
中      華      民      國    八十九    年      八      月      一      日


司法院資訊處製作；財團法人民間司法改革基金會備份。
